【裁判字號】    99,交聲,438
【裁判日期】    990331
【裁判案由】    聲明異議
【裁判全文】
臺灣高雄地方法院交通事件裁定         99年度交聲字第438號
原處分機關  交通部公路總局臺北區監理所板橋監理站
異  議  人
即受處分人  甲○○
上列異議人即受處分人因違反道路交通管理處罰條例案件，對於
原處分機關民國99年1 月28日所為之處分（原處分案號：板監裁
字第裁41-BD0000000號），聲明異議，本院裁定如下：
    主  文
原處分撤銷。
    理  由
一、處分意旨略以：異議人即受處分人於民國98年3 月17日16時
    43分許，駕駛車牌號碼J96-857 號重型機車，行經高雄市○
    ○路與和平路口處，於有燈光號誌管制交岔路口闖越紅燈，
    經警以自動照相設備採證後逕行舉發，原處分機關依道路交
    通管理處罰條例第53條第1 項、第63條第1 項第3 款之規定
    ，裁處異議人罰鍰新臺幣1800元，並記違規點數3 點等語。
二、異議意旨略以：異議人就上開違規行為，未收到舉發通知單
    ，該舉發通知單未合法送達，原處分予以裁罰，應有違誤，
    為此聲明異議，聲請撤銷原處分等語。
三、按處理違反道路交通管理事件，有關文書送達之程序，依行
    政程序法之規定，違反道路交通管理事件統一裁罰基準及處
    理細則第5 條定有明文。再按書面之行政處分，應送達相對
    人及已知之利害關係人；書面之行政處分自送達相對人及已
    知之利害關係人起，書面以外之行政處分自以其他適當方法
    通知或使其知悉時起，依送達、通知或使知悉之內容對其發
    生效力；送達，於應受送達人之住居所、事務所或營業所為
    之，行政程序法第100 條第1 項前段、第110 第1 項、第72
    條第1 項前段分別定有明文。
四、經查：
  (一)車牌號碼J96-857 號重型機車車主為異議人，車籍車主地址
    為「臺北縣泰山鄉○○路214 號9 樓」，異議人設籍地原為
    「臺北縣泰山鄉○○路214 號9 樓」，於96年5 月14日遷移
    至「高雄市前鎮區○○○路259 號3 樓之1 」，且現居該址
    等情，業經異議人於聲明異議狀陳明在卷，並有異議人戶口
    名簿影本、戶籍資料及遷徙紀錄資料查詢結果、車號查詢重
    型機車車籍附卷可按，此部分之事實，堪以認定。
  (二)本件舉發違反道路交通管理事件通知單（下稱舉發通知單）
    ，前經高雄市政府警察局於98年4 月3 日以郵局003392號大
    宗掛號函件郵寄至上開「臺北縣泰山鄉○○路214 號9 樓」
    地址，亦因異議人遷移不明，經郵局退回，高雄市政府警察
    局乃另於98年4 月20日以高市警交字第0980022858號函為公
    示送達並移送本件原處分機關，有高雄市政府警察局99年1
    月6 日高市警交三字第0990000070號函及所附舉發通知單、
    郵局之訴訟文書不能送達事由報告書附卷可參。可見高雄市
    政府警察局未將本件舉發通知單向異議人之住居所送達，而
    誤向「臺北縣泰山鄉○○路214 號9 樓」送達，致遭郵局退
    回，是異議人辯稱其未收受本件舉發通知單，應屬可信。
  (三)基上，高雄市政府警察局未依前揭規定，將本件舉發通知單
    送達異議人，則異議人於未接獲舉發通知單之前提下，自無
    以於應到案日期前繳納罰鍰、陳述意見或提出歸責事由等救
    濟權利事項，應認原處分機關送達舉發通知單之程序顯有瑕
    疵，不生送達之效力，無從因嗣後原處分機關已逕行對異議
    人合法送達裁決書，即認已經補正前開送達程序。從而，本
    件應由原處分機關依法另向異議人送達本件舉發通知單，在
    未有合法送達該通知單前，原處分機關之裁決程序應有瑕疵
    。
五、綜上，本件舉發通知單未合法送達異議人，原處分機關遽對
    異議人為原處分之裁處，自有未恰，異議人以舉發通知單未
    合法送達為由聲明異議，為有理由，應由本院撤銷原處分，
    另請原處分機關為適法之處理。
六、據上論斷，爰依道路交通管理處罰條例第87條第2 項、道路
    交通案件處理辦法第20條前段，裁定如主文。
中    華    民    國    99    年    3     月    31    日
                  交通法庭  法  官  楊國煜
如不服本裁定，應於收受送達後5 日內向本院提出抗告狀。
以上正本證明與原本無異。
中    華    民    國    99    年    3     月    31    日
                            書記官  王芷鈴

司法院資訊處製作；財團法人民間司法改革基金會備份。
